【裁判字號】    99,訴,1290
【裁判日期】    990930
【裁判案由】    恐嚇取財
【裁判全文】
臺灣臺北地方法院刑事判決              99年度訴字第1290號
公  訴  人  臺灣臺北地方法院檢察署檢察官
被      告  丁○○
            甲○○
            乙○○
上列被告等因恐嚇取財案件，經檢察官提起公訴（99年度偵字第
9854號），因被告等於本院準備程序中，先就被訴事實為有罪陳
述，經本院合議庭裁定適用簡式審判程序，茲判決如下：
    主  文
丁○○共同意圖為自己不法之所有，以恐嚇使人將本人之物交付
，處有期徒刑陸月，如易科罰金，以新臺幣壹仟元折算壹日。緩
刑貳年，緩刑期內付保護管束，並向檢察官指定之政府機關、政
府機構、行政法人、社區或其他符合公益目的之機構或團體，提
供捌拾小時之義務勞務。
甲○○共同意圖為自己不法之所有，以恐嚇使人將本人之物交付
，處有期徒刑伍月，如易科罰金，以新臺幣壹仟元折算壹日。緩
刑貳年，緩刑期內付保護管束，並向檢察官指定之政府機關、政
府機構、行政法人、社區或其他符合公益目的之機構或團體，提
供肆拾小時之義務勞務。
乙○○共同意圖為自己不法之所有，以恐嚇使人將本人之物交付
，處有期徒刑伍月，如易科罰金，以新臺幣壹仟元折算壹日。緩
刑貳年，緩刑期內付保護管束，並向檢察官指定之政府機關、政
府機構、行政法人、社區或其他符合公益目的之機構或團體，提
供陸拾小時之義務勞務。
    事  實
一、丁○○與乙○○為男女朋友，甲○○則為丁○○、乙○○之
    友人。緣丙○○於民國98年12月31日某時許，前往臺北市中
    山區○○○路與長春路口之海角40號酒店內消費而結識乙○○（綽號函函），於99年1月18日上午10時02分許至同日下
    午15時38分許，丙○○傳送簡訊與乙○○相約見面，乙○○
    、丁○○、甲○○竟共同基於意圖為自己不法所有之恐嚇取
    財犯意聯絡，由乙○○於同日下午17時35分許撥打電話邀約
    丙○○至臺北市萬華區西門町遊玩，丙○○誤認乙○○對其
    有好感，於見面後乃提議至臺北市○○區○○街之新仕界飯
    店發生關係，乙○○即於同日晚間18時55分許及21時53分許
    接聽甲○○電話，告知其與丙○○所在地點，嗣乙○○與丙○○到達新仕界飯店後，乙○○即於同日晚間20時36分起至
    同日晚間23時18分止，多次以簡訊及電話與丁○○相互聯繫
    ，乙○○並告知丁○○其與丙○○在新仕界飯店之房號，甲○○則騎乘其所有機車附載丁○○前往臺北市○○區○○街
    慈祐宮附近，向不知情之鍾宇翔借用車牌號碼3236-DU號自
    用小客車，而取得該車之鑰匙，繼由甲○○騎乘機車附載丁○○前往臺北縣泰山鄉○○路巷內停車場取車，再由甲○○
    駕駛該小客車搭載丁○○前往新仕界飯店。嗣於翌日（即99
    年1月19日）凌晨0時10分許，丁○○、甲○○到達新仕界飯
    店216號房按門鈴，由乙○○開門接應丁○○、甲○○進入
    房間，丁○○即向丙○○表明其係乙○○之男友「小樂」，
    並以「現在什麼情況」、「你知道函函有男朋友嗎」、「當
    我3歲小孩」、「現在房間內講不好看，找個地方大家坐下
    來好好講」等語恫嚇丙○○，使丙○○驚恐不已，跟隨其等
    至飯店樓下，丁○○又以：「你知道她有男朋友還如此做」
    、「現在怎麼辦」等語恫嚇丙○○，丙○○見丁○○帶同手
    幫手甲○○，且語氣不善，猜測其等有意勒索金錢，乃提議
    以金錢賠償，丁○○則以：「你女朋友被人騎去可以用錢解
    決嗎？」，隨即表示在大馬路講不好看，找個地方喝茶坐下
    來講，並要求丙○○共同搭乘由甲○○駕駛之上開自用小客
    車一同前往，丙○○唯恐中途被害，執意搭乘計程車，丁○○、乙○○因而與丙○○共乘計程車，甲○○則駕車尾隨在
    後，俟抵達臺北市○○區○○路33巷17號之「陽光曉鎮」泡
    沫紅茶店，丁○○、甲○○、乙○○承前不法所有之意圖，
    由丁○○接續以「這事要怎麼解決」、「這不是錢的問題」
    、「況且我也不缺錢，這是面子問題」等語繼續勒索，丙○○心生畏懼，提議以新臺幣（下同）2萬元和解，惟丁○○
    嫌少，丙○○提高為4萬元，仍遭丁○○拒絕，丙○○再提
    高為6萬元，丁○○始接受，旋與甲○○帶同丙○○搭乘計
    程車前往臺北市○○區○○街16號內湖東湖郵局自動櫃員機
    ，於同年月19日凌晨1時28分許，由丙○○提領現金6萬元交
    付丁○○，因丙○○哀求欠缺生活費，丁○○返還其中
    4,000元與丙○○，丁○○取得上開款項後，返回「陽光曉
    鎮」泡沫紅茶店，交付其中1萬餘元與乙○○，餘款自己花
    用。
二、案經丙○○訴由臺北市政府警察局萬華分局報請臺灣臺北地
    方法院檢察署檢察官偵查起訴。
    理  由
一、程序方面：
    本件被告丁○○、甲○○、乙○○所犯刑法第346條第1項之
    恐嚇取財罪，係死刑、無期徒刑、最輕本刑為3年以上有期
    徒刑以外之罪，亦非高等法院管轄之第一審案件，於本院準
    備程序進行中，被告3人先就被訴事實為有罪之陳述，經告
    知被告3人簡式審判程序之旨，並聽取檢察官及被告3人之意
    見後，本院合議庭裁定由受命法官進行簡式審判程序，是本
    件之證據調查，依刑事訴訟法第273條之2規定，不受同法第
    159條第1項、第161條之2、第161條之3、第163條之1及第
    164條至第170條規定之限制，合先敘明。
二、上揭犯罪事實，業據被告丁○○、甲○○、乙○○於本院準
    備程序及審判期日坦承不諱，且被告3人所述互核相符，並
    據告訴人丙○○於警詢及偵查中指訴明確，且經證人即出借
    車牌號碼3236-DU號自用小客車供丁○○、甲○○使用之鍾
    宇翔於警詢時證述綦詳，復有被告丁○○所用0000000000號
    行動電話門號與被告乙○○所用0000000000號行動電話門號
    通聯調閱查詢單、新仕界飯店監視錄影光碟1張及翻拍照片4
    幀暨告訴人之郵政自動櫃員機交易明細表影本1紙附卷可稽
    。被告3人自白核與事實相符，均堪採信。本件事證明確，
    被告3人犯行均堪認定，應依法論科。
三、核被告丁○○、甲○○、乙○○所為，均係犯刑法第346條
    第1項恐嚇取財罪。上開被告3人間就前揭恐嚇取財之犯行，
    有犯意聯絡及行為分擔，應均論以共同正犯。爰審酌上開被
    告3人均未曾受刑之宣告，有臺灣高等法院被告前案紀錄表3
    份在卷可按，被告3人得知告訴人丙○○對被告乙○○有好
    感，竟心生恐嚇取財之犯意聯絡，被告丁○○、甲○○特地
    借車再前往新仕界旅館找告訴人，並由被告乙○○與年輕力
    壯之被告丁○○、甲○○共同包圍告訴人1人，且由被告丁○○出言恫嚇之方式，向告訴人恐嚇取財，使告訴人心生畏
    懼，而交付合計5萬6,000元現金，並由被告丁○○、乙○○
    朋分一空，使告訴人受有損失，惟被告丁○○業於99年9月
    15日返還告訴人全部現金5萬6,000元，並於同日本院審理時
    被告3人均坦承犯罪之犯後態度，兼衡其等犯罪之動機、目
    的、手段、所得財物及參與程度，暨蒞庭檢察官具體求處有
    期徒刑6月，被告丁○○、甲○○均表示同意，被告乙○○
    表示無意見等一切情狀，分別量處如主文所示之刑，並諭知
    易科罰金之折算標準。本院審酌被告3人或無前科，或未曾
    因故意犯罪受有期徒刑以上刑之宣告，且業均已坦承犯行，
    並已返還全部現金給告訴人，均已如上述，信經此教訓後，
    應知警惕，當無再犯之虞，本院因認對其等所宣告之刑，以
    暫不執行為適當，爰依刑法第74條第1項第1款規定，併均予
    宣告緩刑3年，以勵自新。又緩刑宣告，得斟酌情形，命犯
    罪行為人為下列各款事項：…5.向指定之政府機關、政府機
    構、行政法人、社區或其他符合公益目的之機構或團體，提
    供40小時以上240小時以下之義務勞務。受緩刑之宣告者，
    如有執行刑法第74條第2項第5款至第8款所定之事項者，應
    於緩刑期間付保護管束，刑法第74條第2項第5款、第93條第
    1項第2款分別定有明文。考量被告3人所為非是，被告乙○○為本案起意之人，並分得犯罪所得1萬餘元，被告丁○○
    為主要出言恫嚇之人且分得大部分之犯罪所得，其等犯罪情
    節相較被告甲○○為重，為期被告3人於服務社會中得導正
    其偏差行為與觀念，依刑法第74條第2項第5款之規定，命被
    告丁○○、甲○○、乙○○向指定之政府機關、政府機構、
    行政法人、社區或其他符合公益目的之機構或團體，應分別
    提供80小時、40小時、60小時之義務勞務，期藉此促其等改
    過遷善。至於義務勞務應如何執行，宜由檢察官考量被告3
    人所犯罪名，並斟酌其性別、家庭、身分、職業、經歷、特
    殊專長、體能狀況及素行紀錄與參加意願等因素，再依義務
    勞務執行機關（構）之地域、特性及勞務內容等為適當之安
    排。另依刑法第93條第1項第2款之規定，併宣告被告丁○○
    、甲○○、乙○○於緩刑期間均付保護管束，以期適法。如
    被告3人未遵循本院諭知之緩刑期間負擔而情節重大者，檢
    察官得依刑事訴訟法第476條及刑法第75條之1第1項第4款之
    規定，聲請撤銷本件緩刑之宣告，併予敘明。
據上論斷，應依刑事訴訟法第273條之1第1項、第299條第1項前
段，刑法第28條、第346條第1項、第41條第1項前段、第74條第
1項第1款、第2項第5款、第93條第1項第2款，刑法施行法第1條
之1，判決如主文。
本案經檢察官柯木聯到庭執行職務
中    華    民    國    99    年    9    月    30    日
                       刑事第十二庭  法  官  陳慧萍
以上正本證明與原本無異。
如不服本判決應於收受送達後10日內向本院提出上訴書狀，並應
敘述具體理由；其未敘述上訴理由者，應於上訴期間屆滿後20日
內向本院補提理由書（均須按他造當事人之人數附繕本）「切勿
逕送上級法院」。
                                     書記官  黃慧怡
中    華    民    國    99    年    9    月    30    日
附錄本案論罪科刑法條：
中華民國刑法第346條
（恐嚇取財得利罪）
意圖為自己或第三人不法之所有，以恐嚇使人將本人或第三人之
物交付者，處 6 月以上 5 年以下有期徒刑，得併科 1 千元以
下罰金。
以前項方法得財產上不法之利益，或使第三人得之者，亦同。
前二項之未遂犯罰之。

司法院資訊處製作；財團法人民間司法改革基金會備份。
